臺灣高等法院臺中分院刑事裁定
111年度抗字第62號

抗  告  人  
即  受刑人  邱嘉君



上列抗告人即受刑人因聲請定應執行之刑案件，不服臺灣臺中地
方法院中華民國110年12月17日裁定（110年度聲字第4359號），
提起抗告，本院裁定如下：
    主  文
原裁定撤銷。
邱嘉君附表所示各罪所處之刑，應執行有期徒刑玖年陸月。 
    理  由
一、原裁定意旨略以：抗告人即受刑人邱嘉君(下稱抗告人)因犯
    如附表所示之罪，經法院先後判處如附表所示之刑，且均已
    分別確定在案，聲請人以原裁定法院為上開案件犯罪事實最
    後判決之法院，為抗告人聲請裁定其應執行之刑，經原審法
    院審核各案卷無誤，並衡酌如附表所示之各罪均屬詐欺之犯
    罪類型，其犯罪態樣、手段及侵害法益相近，責任非難重複
    之程度較高，暨權衡受刑人犯數罪所反應之人格特性，而為
    整體評價後，於曾定應執行刑總和之限制下，定其應執行之
    刑為有期徒刑11年。
二、本件抗告意旨略以：
㈠、按刑法第51條數罪併罰明文規定「分別宣告其罪之刑，依下
    列各款定其應執行者」，其中第5款明定「宣告多數有期徒
    刑者，於各刑中之最長期以上，各刑合併之刑期以下，定其
    刑期。」；再按法律上屬於自由裁量事項，並非概無法律上
    之拘束，在法律上有其外部界限及內部界限，前者為法律之
    具體規定，使法院得以具體選擇為適當之裁判；後者則為法
    院秩序之理念所在，法院為裁判時，二者均不得有所逾越，
    在數罪併罰而有二裁判以上，應定其應執行之刑之案件，法
    院所為刑之酌定，固屬自由裁量事項，然對於法律之內、外
    界限，均仍應受其拘束（最高法院97年度台抗字第513號裁
    定意旨參照）。
㈡、又按刑法第56條連續犯之規定，業於94年2月2日修正公佈刪
    除，並於95年7月1日施行，而連續犯之所以廢除，係因實務
    界對於「同一罪名」認定過寬，所謂「概括犯意」經常可連
    續數年之久，且在採證上多於寬鬆，致過度擴張連續犯概念
    ，併案浮濫造成不公之現象，在修正後基於連續犯原為數罪
    之本質，及刑之公平原則，考量過去視為連續犯之犯罪原則
    上應回歸數罪併罰之處罰，以藉此維護刑罰之公正性。再按
    法院就裁量權之行使，除不得逾越法律規定範圍之外部界限
    外，尚應受比例原則、公平正義原則之規定，謹守秩序之理
    性界限，體察法律之規範目的，使其結果實質正當，合於裁
    量之內部性界限，俾與立法本旨相契合，亦即必須符合所適
    用法律授權之目的，並受法律秩序之理念、法律感情及慣性
    等規範，且現階段之刑事政策，非祇在實現以往之報應主義
    之觀念，尤重在教化功能（高等法院98年度抗字第634號裁
    定意旨參照）。
㈢、依黃榮堅教授所著之數罪併罰宣告刑期計入值均接近0.69的
    均數值，因此在累進遞減原則設計以上以0.7作為第二宣告
    刑加上第二宣告刑乘0.7而合理得出均數值適用週期，以最
    高法院學術研究會、研究監法學雜誌94年8月第43頁至67頁
    可資參照。例：犯罪時間係於107年5月間至107年6月間，均
    屬同期間內所為，因檢察官先後起訴，始而分別審判，此於
    抗告人之權益難謂並無影響。原審裁定並未就抗告人整體犯
    罪行為態樣、時間觀察，即定其應執行有期徒刑11年，顯然
    不利於抗告人，難謂與上開內部性界限之法律目的及刑罰之
    公平性無違，且原裁定亦未說明有何為此裁量之特殊情由，
    致實質上抗告人因原審裁定之犯行所受處罰將遠高於其所犯
    其餘同類案件，其裁量權之行使尚非妥適，自屬難昭折服（
    本院104年度抗字第66號裁定可資參照）。
㈣、抗告人對於今所犯行均坦承不諱，且深具悔意。加上抗告人
    學歷為國小畢業、犯案時年僅18歲、此次犯行係為初犯，所
    犯之罪輕微，僅因擔任詐騙集團之車手，逕憑一罪一罰而遭
    裁定重判11年，實與其他相同案例相較之下，更是有違比例
    原則之公平性。故請法院能予抗告人一個悔過向上的機會，
    給抗告人最有利之裁定等語。
三、按裁判確定前犯數罪者，應併合處罰；數罪併罰，有二裁判
    以上者，依刑法第51條規定，定其應執行之刑；宣告多數有
    期徒刑，於各刑中之最長期以上，各刑合併之刑期以下定其
    刑期，但不得逾30年，刑法第50條第1項本文、第53條、第5
    1條第5款分別定有明文。次按，法律上屬於自由裁量之事項
    ，有其外部性界限及內部性界限，並非概無拘束。依據法律
    之具體規定，法院應在其範圍選擇為適當之裁判者，為外部
    性界限；而法院為裁判時，應考量法律之目的，及法律秩序
    之理念所在者，為內部性界限。法院為裁判時，二者均不得
    有所逾越。又按數罪併罰之定應執行之刑，係出於刑罰經濟
    與責罰相當之考量，並非予以犯罪行為人或受刑人不當之利
    益，為一種特別的量刑過程，相較於刑法第57條所定科刑時
    應審酌之事項係對一般犯罪行為之裁量，定應執行刑之宣告
    ，乃對犯罪行為人本身及所犯各罪之總檢視，除應考量行為
    人所犯數罪反應出之人格特性，並應權衡審酌行為人之責任
    與整體刑法目的及相關刑事政策，在量刑權之法律拘束性原
    則下，依刑法第51條第5款之規定，採限制加重原則，以宣
    告各刑中之最長期為下限，各刑合併之刑期為上限，但最長
    不得逾30年，資為量刑自由裁量權之外部界限，並應受法秩
    序理念規範之比例原則、平等原則、責罰相當原則、重複評
    價禁止原則等自由裁量權之內部抽象價值要求界限之支配，
    使以輕重得宜，罰當其責，俾符合法律授與裁量權之目的，
    以區別數罪併罰與單純數罪之不同，兼顧刑罰衡平原則。是
    於併合處罰，其執行刑之酌定，除仍應就各別刑罰規範之目
    的、輕重罪間體系之平衡、整體犯罪非難評價、各行為彼此
    間之偶發性、與被告前科之關聯性、各行為所侵害法益之專
    屬性或同一性、數罪對法益侵害之加重效應、罪數所反映之
    被告人格特性與犯罪傾向、社會對特定犯罪行為處罰之期待
    等，為綜合判斷外，尤須參酌上開實現刑罰公平性，以杜絕
    僥倖、減少犯罪之立法意旨，為妥適之裁量，倘違背此內部
    性界限，即屬權利濫用之違法（最高法院96年台上字第7583
    號判決意旨參照）。　　
四、經查：
㈠、原裁定以抗告人所犯如原裁定附表所示各罪，先後經判處如
    附表所示之刑，均確定在案，有各該判決書等附卷可稽，並
    參酌附表編號1至16、編號17至18、編號19至20所示各罪曾
    分別定應執行有期徒刑7年6月、3年2月、1年8月，檢察官向
    原審法院聲請定其應執行之刑，原審法院審核相關卷證，認
    其聲請為正當，乃定其應執行刑有期徒刑11年。原裁定所定
    之應執行刑，係於如附表所示各罪宣告刑中之刑期最長之有
    期徒刑1年6月以上，各刑合併之刑期92年3月以下之範圍內
    ，且在曾定應執行刑之刑期總和12年4月以下，重新定其應
    執行刑，從形式上觀察，原審此項裁量職權之行使，並未逾
    越刑法第51條第5款規定之外部性界限。
㈡、綜觀卷附附表所示各罪確定判決書上所認定犯罪事實，其整
    體犯罪時間甚為相近，均集中在107年5月28日至同年6月26
    日之一個月間，參與由「仙境」、「天堂」、「羅家濠」等
    及其他真實身分不詳之人共組之詐欺集團，擔任提款車手或
    車手頭，密集違犯三人以上共同詐欺取財罪，經核俱屬同一
    罪質之侵害個人財產法益犯罪，所侵害法益種類、犯罪情節
    、行為態樣、手段、動機均屬相同。按於併合處罰，其執行
    刑之酌定，應視行為人所犯數罪之犯罪類型而定，倘行為人
    所犯數罪屬相同之犯罪類型者（如複數竊盜、施用或販賣毒
    品等），於併合處罰時，其責任非難重複之程度較高，應酌
    定較低之應執行刑；然行為人所犯數罪雖屬相同之犯罪類型
    ，但所侵犯者為具有不可替代性、不可回復性之個人法益（
    如殺人、妨害性自主），於併合處罰時，其責任非難重複之
    程度則較低，自可酌定較高之應執行刑。若僅將各次定執行
    刑之刑度相加，再象徵性酌減，將喪失定應執行刑程序之目
    的，尤其定執行刑有遞減效應，更應考量法律恤刑之目的，
    俾符合實質平等原則，以實現刑罰經濟的功能，否則即有裁
    量權行使不當之違失。
㈢、原裁定雖於裁定理由中論及「衡酌如附表所示之各罪均屬詐
    欺之犯罪類型，其犯罪態樣、手段及侵害法益相近，責任非
    難重複之程度較高，暨權衡受刑人犯數罪所反應之人格特性
    ，而為整體評價後，於曾定應執行刑總和之限制下，定其應
    執行之刑」等語。然詐騙集團犯罪，多以被害人報警處理或
    提出告訴為偵查發動之開端，因被害人報案之時間地點不同
    ，基於法定管轄權之因素，因而可能發生同時期犯罪分由不
    同偵查機關偵辦查獲後，而向不同法院分別起訴並判決確定
    ，此為司法管轄權制度運作使然，不應於定應執行刑程序時
    轉嫁為受刑人須承擔之不利益因素。且本件並非抗告人有何
    於犯行遭查獲後，不知悔改而再犯之情況，惟揆諸上揭說明
    ，法院於酌定應執行刑之際，應考量上情並反映於所定刑度
    。原審未顧及上情，定應執行刑有期徒刑11年，從形式上觀
    察，雖未違反外部界限，惟其刑度已近於侵害生命等重大法
    益之重罪刑度，所為刑罰裁量職權之行使，難認與抗告人所
    犯各罪所侵害法益之總價值相當，而有過度評價情形，尚不
    符合比例原則、責罰相當原則、重複評價禁止原則，難謂與
    法律秩序之理念及法律目的之內部界限無違，抗告意旨指摘
    原裁定應執行刑罰過重等語，為有理由。
㈣、綜上所述，原裁定既有上開不當，即屬無可維持，應由本院
    將原裁定撤銷，又原審法院既已就附表所示之數宣告徒刑之
    執行刑為實體審酌，本院自為裁定並未損及受刑人之審級利
    益，且為免發回原審法院重新裁定徒增司法資源之耗費，爰
    由本院依刑事訴訟法第413條後段規定自為裁定。茲檢察官
    聲請就附表所示各罪所處之刑，定其應執行刑，本院審核認
    其聲請為正當，並衡酌抗告人犯罪時年僅18歲，所犯如原裁
    定附表所示各罪，均係參與同一詐騙集團，犯罪時間集中在
    107年5月28日至同年6月26日間，犯罪時間非長，均係犯3人
    以上共同詐欺取財罪，擔任取款車手，尚非主導加重詐欺犯
    罪之人，屬犯罪類型同質性高之犯罪，其責任非難重複之程
    度甚高，且所侵犯者均非具有不可替代性、不可回復性之個
    人財產法益，施以刑罰之邊際效應將有所遞減，而應予以適
    度斟酌減輕，及對受刑人施以矯正之必要性，暨定應執行刑
    之限制加重原則，並兼衡責罰相當與刑罰經濟之原則，暨衡
    以上開各罪宣告刑之有期徒刑總和上限、各刑中最長期，及
    兼衡附表編號1至16、編號17至18、編號19至20所示各罪曾
    分別定應執行有期徒刑7年6月、3年2月、1年8月等情，就抗
    告人所犯如附表所示各罪所處之有期徒刑，合併定其應執行
    刑如主文第2項所示。
五、據上論結，應依刑事訴訟法第413條、第477條第1項，刑法
    第53條、第51條第5款，裁定如主文。　
中　　華　　民　　國　　111 　年　　1 　　月　　25　　日
            刑事第十一庭　審判長法　官　張  意  聰
                                法　官　陳  慧  珊
                                法　官　田  德  煙
以上正本證明與原本無異。
如不服本裁定，得於收受送達後五日內向本院提出抗告書狀（須
附繕本）。因疫情而遲誤不變期間，得向法院聲請回復原狀。

                                書記官  陳  志  德

中　　華　　民　　國　　111 　年　　1 　　月　　25　　日
附表：
編號           1         2        3 罪名  詐欺 詐欺 詐欺 宣告刑  有期徒刑1年4月 有期徒刑1年2月(3次) 有期徒刑1年1月（7次） 犯罪日期  107年6月26日 107年6月26日 107年6月5日、107年6月26日 偵查（自訴）機關年度案號  苗栗地方檢察署107 年度偵字第3506號等 苗栗地方檢察署107 年度偵字第3506號等 苗栗地方檢察署107 年度偵字第3506號等 最後事實審 法院 臺灣高等法院臺中分院 臺灣高等法院臺中分院 臺灣高等法院臺中分院  案號 107年度上訴字第2311號 107年度上訴字第2311號 107年度上訴字第2311號  判決日期 108年2月21日 108年2月21日 108年2月21日 確定判決 法院 最高法院 最高法院 最高法院  案號 108年度台上字第1400號 108年度台上字第1400號 108年度台上字第1400號  判決確定日期 108年7月3日 108年7月3日 108年7月3日 是否為得易科罰金之案件         否        否        否 備註  臺中地方檢察署110年度執更字第2481號（編號1至16，經臺中地方法院以110年度聲字第1836號裁定應執行有期徒刑7年6月確定）   
編號         4       5       6 罪名  詐欺 詐欺 詐欺 宣告刑  有期徒刑1年4月（2次） 有期徒刑1年2月（3次） 有期徒刑1年1月（17次） 犯罪日期  107年6月5日 107年6月11日、107年6月20日 107年6月3日、107年6月5日、107年6月6日、107年6月9日、107年6月11日 偵查（自訴）機關年度案號  臺中地方檢察署107年度偵字第27684號等 臺中地方檢察署107年度偵字第27684號等 臺中地方檢察署107年度偵字第27684號等 最後事實審 法    院 臺中地方法院 臺中地方法院 臺中地方法院  案    號 108年度訴字第857號 108年度訴字第857號 108年度訴字第857號  判決日期 108年8月27日 108年8月27日 108年8月27日 確定判決 法    院 臺中地方法院 臺中地方法院 臺中地方法院  案    號 108年度訴字第1084號 108年度訴字第1084號 108年度訴字第1084號  判決確定日期 108年9月23日 108年9月23日 108年9月23日 是否為得易科罰金之案件        否        否        否 備註  臺中地方檢察署110年度執更字第2481號（編號1至16，經臺中地方法院以110年度聲字第1836號裁定應執行有期徒刑7年6月確定）   
編號         7        8         9 罪名  詐欺 詐欺 詐欺 宣告刑  有期徒刑1年5月 有期徒刑1年3月 有期徒刑1年2月 犯罪日期  107年6月20日 107年6月8日 107年6月8日 偵查（自訴）機關年度案號  新竹地方檢察署107年度偵字第10704號等 新竹地方檢察署107年度偵字第10704號等 新竹地方檢察署107年度偵字第10704號等 最後事實審 法    院 新竹地方法院 新竹地方法院 新竹地方法院  案    號 107年度訴字第913號 107年度訴字第913號 107年度訴字第913號  判決日期 108年8月29日 108年8月29日 108年8月29日 確定判決 法    院 新竹地方法院 新竹地方法院 新竹地方法院  案    號 107年度訴字第913號 107年度訴字第913號 107年度訴字第913號  判決確定日期 108年10月1日 108年10月1日 108年10月1日 是否為得易科罰金之案件        否        否        否 備註  臺中地方檢察署110年度執更字第2481號（編號1至16，經臺中地方法院以110年度聲字第1836號裁定應執行有期徒刑7年6月確定）   
編號         10        11        12 罪名  詐欺 詐欺 詐欺 宣告刑  有期徒刑7月 有期徒刑1年1月（7次） 有期徒刑1年2月（4次） 犯罪日期  107年6月8日 107年6月10日、107年6月17日、107年6月18日 107年6月10日、107年6月11日、107年6月15日 偵查（自訴）機關年度案號  新竹地方檢察署107年度偵字第10704號等 臺中地方檢察署108年度偵字第15640號 臺中地方檢察署108年度偵字第15640號 最後事實審 法    院 新竹地方法院 臺中地方法院 臺中地方法院  案    號 107年度訴字第913號 108年度訴字第3076號 108年度訴字第3076號  判決日期 108年8月29日 109年2月26日 109年2月26日 確定判決 法    院 新竹地方法院 臺中地方法院 臺中地方法院  案    號 107年度訴字第913號 108年度訴字第3076號 108年度訴字第3076號  判決確定日期 108年10月1日 109年5月12日 109年5月12日 是否為得易科罰金之案件        否        否       否 備註  臺中地方檢察署110年度執更字第2481號（編號1至16，經臺中地方法院以110年度聲字第1836號裁定應執行有期徒刑7年6月確定）   
編號        13        14        15 罪名  詐欺 詐欺 詐欺 宣告刑  有期徒刑1年3月 有期徒刑1年6月 有期徒刑1年2月（8次） 犯罪日期  107年6月13日 107年5月28日至107年6月4日 107年6月1日（2次）、107年5月31日、107年6月8日、107年6月22日、107年6月4日（3次） 偵查（自訴）機關年度案號  臺中地方檢察署108年度偵字第15640號 苗栗地方檢察署107年度偵字第3506號等 新竹地方檢察署108年度偵字第1309號 最後事實審 法    院 臺中地方法院 臺灣高等法院臺中分院 新竹地方法院  案    號 108年度訴字第3076號 108年度上更一字第42號 108年度金訴字第135號  判決日期 109年2月26日 109年6月24日 109年9月4日 確定判決 法    院 臺中地方法院 臺灣高等法院臺中分院 新竹地方法院  案    號 108年度訴字第3076號 108年度上更一字第42號 108年度金訴字第135號  判決確定日期 109年5月12日 109年8月10日 109年10月7日 是否為得易科罰金之案件        否       否        否 備註  臺中地方檢察署110年度執更字第2481號（編號1至16，經臺中地方法院以110年度聲字第1836號裁定應執行有期徒刑7年6月確定）   
編號         16         17         18 罪名  詐欺 詐欺 詐欺 宣告刑  有期徒刑1年2月 有期徒刑1年2月（14次） 有期徒刑1年1月（2次） 犯罪日期  107年6月11至16日 106年6月5日、107年5月31日、107年6月6日、107年5月30日 107年6月8日、107年6月4日 偵查（自訴）機關年度案號  臺中地方檢察署108年度偵字第33668號 臺中地方檢察署109年度偵字第32426號 臺中地方檢察署109年度偵字第32426號 最後事實審 法    院 臺中地方法院 臺中地方法院 臺中地方法院  案    號 109年度訴字第2580號 110年度訴字第852號 110年度訴字第852號  判決日期 110年3月8日 110年9月16日 110年9月16日 確定判決 法    院 臺中地方法院 臺中地方法院 臺中地方法院  案    號 109年度訴字第2580號 110年度訴字第852號 110年度訴字第852號  判決確定日期 110年4月8日 110年10月19日 110年10月19日 是否為得易科罰金之案件         否         否         否 備註  臺中地方檢察署110年度執更字第2481號（編號1至16，經臺中地方法院以110年度聲字第1836號裁定應執行有期徒刑7年6月確定） 臺中地方檢察署110年度執字第12504號（編號17至18，經臺中地方法院以110年度訴字第852號判決應執行有期徒刑3年2月確定）  
編號        19        20 （以下空白） 罪名  詐欺 詐欺  宣告刑  有期徒刑1年1月（2次） 有期徒刑1年2月(4次)  犯罪日期  107年6月15日、107年6月24日 107年6月15日、107年6月24日  偵查（自訴）機關年度案號  臺中地方檢察署109 年度偵字第32425號 臺中地方檢察署109 年度偵字第32425號  最後事實審 法院 臺中地方法院 臺中地方法院   案號 110年度金訴字第522號 110年度金訴字第522號   判決日期 110年8月27日 110年8月27日  確定判決 法院 臺中地方法院 臺中地方法院   案號 110年度金訴字第522號 110年度金訴字第522號   判決確定日期 110年9月28日 110年9月28日  是否為得易科罰金之案件         否        否  備註  臺中地方檢察署110年度執字第13676號（編號19至20，經臺中地方法院以110年度金訴字第522號判決應執行有期徒刑1年8月確定）